【裁判字號】    98,抗,26
【裁判日期】    980722
【裁判案由】    拍賣抵押物
【裁判全文】
臺灣嘉義地方法院民事裁定                98年度抗字第26號
抗  告  人  丙○○
                        號
相  對  人  臺灣新光商業銀行股份有限公司
                        、27.
法定代理人  乙○○
代  理  人  甲○○
上列抗告人因與相對人間聲請拍賣抵押物事件，抗告人對於中華
民國98年5月19日本院嘉義簡易庭98年度司拍字第153號裁定提起
抗告，本院合議庭裁定如下：
    主  文
抗告駁回。
抗告程序費用新臺幣壹仟元由抗告人負擔。
    理  由
一、按抵押權人，於債權已屆清償期，而未受清償者，得聲請法
    院，拍賣抵押物，就其賣得價金而受清償，民法第873條第1
    項定有明文。又聲請拍賣抵押物，原屬非訟事件，只須其抵
    押權已經依法登記，且債權已屆清償期而未受清償，法院即
    應為准許拍賣之裁定。至於為拍賣程序基礎之私法上權利有
    瑕疵時，應由爭執其權利之人提起訴訟，以資救濟，不得僅
    依抗告程序聲明其有爭執，並據為廢棄拍賣裁定之理由（最
    高法院49年臺抗字第244號、51年臺抗字第269號判例意旨闡
    釋甚明）。是聲請拍賣抵押物事件，為裁定之法院僅就抵押
    權人所提出之債權憑證、抵押權設定契約書、他項權利證明
    書、土地暨建物登記謄本為形式上之審查，尚無從審酌屬於
    實體上法律關係之事由。
二、抗告意旨略以：抗告人與本案債務人闕乾隆間亦有債權債務
    關係，當初為保障抗告人權益，乃要求債務人闕乾隆轉移如
    附表所示之不動產之所有權，今因債務人闕乾隆未依約還款
    予相對人，致相對人聲請拍賣該不動產，抗告人亦屬受害人
    之一，且抗告人與相對人間並無任何關係，相對人卻稱抗告
    人未依約還款，並更要求抗告人負擔聲請程序費用新臺幣（
    下同）1,000元，致抗告人不論名譽或權益均遭受嚴重之損
    害，為此，爰提出抗告，請求撤銷原裁定，相對人不得要求
    負擔聲請程序費用，另需恢復抗告人名譽，及賠償抗告人因
    本次案件所致之金錢損失，並請求就本件拍賣案件參與分配
    云云。
三、經查相對人於原審以債務人闕乾隆於民國92年1月23日以所
    有如附表所示之不動產，為向第三人誠泰商業銀行股份有限
    公司所負債務之擔保，設定本金最高限額1,230,000元之抵
    押權，存續期間自92年1月17日起至122年1月17日止，依法
    登記在案。嗣第三人誠泰商業銀行股份有限公司與相對人於
    94年12月31日合併，以相對人為存續公司，債務人闕乾隆亦
    於94年9月22日將抵押物所有權讓與抗告人，亦經登記在案
    ，茲因債務人闕乾隆於92年1月24日向相對人借款1,020,000
    元，並有利息之約定，詎債務人未依約繳款，為此聲請拍賣
    抵押物以資受償等情，並提出他項權利證明書、抵押權設定
    契約書、借款契約書、本票、不動產登記簿謄本等相關資料
    影本為證。本院原審據以准許相對人拍賣抵押物之聲請，即
    無不當。抗告人上開抗告意旨，核係實體法律關係之爭執，
    依首揭說明，抗告意旨並非拍賣抵押物之非訟事件程序中所
    得審究，自無礙於相對人就設定抵押之不動產聲請拍賣而為
    清償之權利行使，抗告人提起本件抗告，請求廢棄原裁定，
    為無理由，應予駁回。
四、對於非訟事件，依法應由關係人負擔費用者，法院裁定命關
    係人負擔時，應一併確定其數額，非訟事件法第24條第1項
    定有明文。而本件抗告既經駁回，關於抗告程序費用自應由
    抗告人負擔。查本件抗告程序費用為1,000元，依前揭規定
    ，應由抗告人負擔，爰併予確定如主文第2項所示。
五、據上論結，本件抗告為無理由，爰依非訟事件法第46條、第
    21條第2項、第24條第1項，民事訴訟法第495條之1第1項、
    第449條第1項、第95條、第78條，裁定如主文。
中    華    民    國    98    年    7     月    22    日
                民事第一庭      審判長法  官  林世芬
                                      法  官  張鶴齡
                                      法  官  柯月美
上為正本係照原本作成。
如不服本裁定，僅得於收受本裁定正本送達後10日內，以適用法
規顯有錯誤為理由，向本院提出再抗告狀，經本院許可後始可再
抗告。
中    華    民    國    98    年    7     月    22    日
                                      書記官  李文政
┌──────────────────────────────────────────────────────────────┐
│ 附表：                                                                                                  98年度抗字第26號   │
├──┬───────────────────────────┬─┬────────────┬─────────┬──────┤
│ 編 │        土          地          坐          落        │地│    面            積    │                  │            │
│    ├───┬────┬────┬────┬────────┤  ├──┬──┬──────┤  權  利  範  圍  │備        考│
│ 號 │縣  市│鄉鎮市區○   段   ○ ○  段 │  地        號  │目│公頃│公畝│  平方公尺  │                  │            │
├──┼───┼────┼────┼────┼────────┼─┼──┼──┼──────┼─────────┼──────┤
│001 │嘉義縣│ 民雄鄉 │  菁埔  │  菁埔  │      872       │田│    │    │    3594    │       全部       │            │
└──┴───┴────┴────┴────┴────────┴─┴──┴──┴──────┴─────────┴──────┘


司法院資訊處製作；財團法人民間司法改革基金會備份。
